---
title: ' '
output:
  html_document:
    theme: cosmo
    highlight: monochrome
    css: R_mesure_Marianne.css
    df_print: kable
  geometry: margin=0.1cm
  pdf_document: default
---

```{r librairies, include=FALSE}
source("function.R")
library(kableExtra)
library(xtable)
```

# Analyse du nombre de personnes déténus en France à la fin du mois de juillet 2023

Nous retrouvons dans le tableau suivant les résultats principaux

```{r table et ts, include=FALSE}
mens_aggreg <- read_sas("~/work/mens_agreg.sas7bdat")

detenus <- penit_to_2ts("France", year = 2016)[[1]]
condamnes <- penit_to_2ts("France", year = 2016)[[2]]
prevenus <- penit_to_2ts("France", year = 2016)[[3]]
MA <- penit_to_2ts("France", year = 2016, MA = TRUE)[[2]]
Autres <- penit_to_2ts("France", year = 2016, MA = TRUE)[[3]]

DISP_BORDEAUX <- penit_to_2ts("DISP BORDEAUX", year = 2016)[[1]]
DISP_DIJON <- penit_to_2ts("DISP DIJON", year = 2016)[[1]]
DISP_LILLE <- penit_to_2ts("DISP LILLE", year = 2016)[[1]]
DISP_LYON <- penit_to_2ts("DISP LYON", year = 2016)[[1]]
DISP_MARSEILLE <- penit_to_2ts("DISP MARSEILLE", year = 2016)[[1]]
DISP_PARIS <- penit_to_2ts("DISP PARIS", year = 2016)[[1]]
DISP_RENNES <- penit_to_2ts("DISP RENNES", year = 2016)[[1]]
DISP_STRASBOURG <- penit_to_2ts("DISP STRASBOURG", year = 2016)[[1]]
DISP_TOULOUSE <- penit_to_2ts("DISP TOULOUSE", year = 2016)[[1]]
DSPOM <- penit_to_2ts("DSPOM", year = 2016)[[1]]


```

```{r <-spec, include=FALSE}
#Ici on précise la spécification qui sera utilisé pour tous les modèles X13. 

#On utilise ici la spécification dans laquel on modèlise le COVID comme un outliers TC en avril 2020 avec un alpha de 0.91.
temps <- seq(1, length(detenus)) #ensemble des périodes temporelles

TC <- function(alpha, t , t_0){ #Fonction transitory change
  if (t<t_0){
    return(0)
  }
  else {
    return(alpha^(t-t_0))
  }
}
f <- function(t, t_0,t_1){  #Au vu des courbes des séries temporelles étudiées, on essaye un régresseur linéaire
  if (t<t_0 |t>t_1 ){
    return(0)
  }
  else {
    return(abs(t - t_1)/(t_1-t_0))
  }
}
var1 <- NULL
for (i in c(1:length(temps))){
  var1 <- c(var1,TC(0.91, temps[[i]], 52))
}
var1 <- ts(var1, start = start(detenus), frequency = 12) #On créé le régresseur TC avec alpha = 0.91

var2 <- NULL
for (i in c(1:length(temps))){
  var2 <- c(var2,TC(0.9, temps[[i]], 53))
}
var2 <- ts(var2, start = start(detenus), frequency = 12) #On créé le régresseur TC avec la valeur du alpha déterminée précédement qui sera complété avec un outliers AO

var3 <- NULL
for (i in c(1:length(temps))){
  var3 <- c(var3,f(temps[[i]], 52, 80)) #On considère le régresseur entre avril 2020 et début 2022.
}
var3 <- ts(var3, start = start(detenus), frequency = 12) #On créé le régresseur linéaire.

spec_TC <- x13_spec(spec = "RSA5c", 
                         usrdef.varEnabled = TRUE,
                         usrdef.var = var1,
                         usrdef.varType = "Irregular",
                         transform.function = "Auto",
                         easter.enabled = FALSE,
                         outlier.enabled = FALSE )

spec_TCAO <- x13_spec(spec = "RSA5c",
                          tradingdays.option = "None",
                           usrdef.outliersEnabled = TRUE,
                           usrdef.outliersType = "AO",
                           usrdef.outliersDate = "2020-04-01",
                           usrdef.varEnabled = TRUE,
                           usrdef.var = var2,
                           usrdef.varType = "Irregular",
                           transform.function = "Auto",
                           easter.enabled = FALSE,
                           outlier.enabled = FALSE)

spec_lin <- x13_spec(spec = "RSA5c",
                         usrdef.varEnabled = TRUE,
                         usrdef.var = var3,
                         usrdef.varType = "Irregular",
                         transform.function = "Auto",
                         easter.enabled = FALSE,
                         outlier.enabled = FALSE )

```

```{r fonctions utiles, echo=FALSE}
table_obs_pre <- function(ts, spec = spec_TC){
  ts_1 <- ts(ts[1:(length(ts)-1)], frequency = 12) #On crée les listes en enlevant 1, 2 ou 3 mois pour comparer les derniers résultats observés et les prévisions des 3 derniers mois.
  ts_2 <- ts(ts[1:(length(ts)-2)], frequency = 12)
  ts_3 <- ts(ts[1:(length(ts)-3)], frequency = 12)
  modeles <- list(x13(ts, spec), #On crée les modèles pour chacunes des séries.
                      x13(ts_1, spec),
                      x13(ts_2, spec),
                      x13(ts_3, spec))
  result <- cbind(c(round(tail(ts_2, 1)), round(modeles[[4]]$regarima$forecast[[1]])),
                      c(round(tail(ts_1, 1)), round(modeles[[3]]$regarima$forecast[[1]])),
                      c(round(tail(ts, 1)), round(modeles[[2]]$regarima$forecast[[1]])),
                      c(NA, round(modeles[[1]]$regarima$forecast[[1]]))) #On met les valeurs par couple (observés/prévu au mois précédent)
return(list(modeles[[1]], result))} #On récupère le premier modèle créer à partir de la série comprenant toutes les données observées ainsi qu'un data frame comprenant les données observées sur les 3 derniers mois et les prévisions de chacun de ces mois à partir du modèle fait sur les données s'arretant au mois d'avant (on prévoit donc aussi le mois suivant). 
mise_en_table <- function(ts, table){
  obs <- round(tail(ts, 4))
  table <- rbind(table, 
                  diff(table), 
                  round((obs-table[1,])/obs*1000, 3),
                  round((obs-table[2,])/obs*1000, 3))
  colnames(table) <- c("Juin", "Juillet", "Août", "Septembre")
  rownames(table) <- c("Observé", "Prévision", "Ecart", "Variation (x1000)", "Variation prévue (x1000)")
  return(table)
}


```

## Détenus

On s'intéresse ici au stock aggrégé de détenus en France. On peut commencer par observer l'évolution du nombre de détenus en France lors des 3 derniers et comparer ces observations aux prévisions faites par les modèles X13.

```{r détenus, echo=FALSE}
kable(mise_en_table(detenus, table_obs_pre(detenus)[[2]])) %>% 
      kable_styling("striped", full_width = F)
```

Les résulats sont plutot bon et bien que non tout à fait exacts, les prévisions on le même sens de variations que les chiffres observés. Pour être plus précis sur ces chiffres, on a pensé à décomposr la série détenus de différentes manières pour prendre en compte les saisonnalités cachés dans le chiffre agréggé du nombre de détenus.

## Première décomposition : Condamnés/Prévenus

```{r condamnés, echo=FALSE}
kable(mise_en_table(condamnes, table_obs_pre(condamnes)[[2]])) %>% 
      kable_styling("striped", full_width = F)
```

```{r prévenus, echo=FALSE}
kable(mise_en_table(prevenus, table_obs_pre(prevenus)[[2]])) %>% 
      kable_styling("striped", full_width = F)
```

```{r det cond plus prev, echo=FALSE}
det1 <-  table_obs_pre(condamnes)[[2]] + table_obs_pre(prevenus)[[2]]

kable(mise_en_table(detenus, det1)) %>% 
      kable_styling("striped", full_width = F)

x13det <- x13(detenus, spec_TC)
x13cond <- x13(condamnes, spec_TC)
x13prev <- x13(prevenus, spec_TC)

df1 <- sum_mod_plt(list(x13cond, x13prev),
                  x13det, 30,
                  "Moyenne des Forecasts condamnés plus prévenus",
                  "Détenus")
ggplot(data = df1, aes(x = date, y = fcst, color = group)) +
      geom_line() +
      geom_line() +
      labs(x = "Evolution mensuelle", y = "Nombre de détenus") +
      scale_x_date(date_labels = "%Y-%m-%d", date_breaks = "4 month") +      
      theme(axis.text.x = element_text(angle = 305, vjust = 0.5)) +
      geom_ribbon( aes (ymin = fcst - stderr_fcst, ymax = fcst + stderr_fcst), alpha = 0.2)
```

## Deuxième décomposition : MA/Autres

```{r MA, echo=FALSE}
kable(mise_en_table(MA, table_obs_pre(MA)[[2]])) %>% 
      kable_styling("striped", full_width = F)
```

```{r Autres, echo=FALSE}
kable(mise_en_table(Autres, table_obs_pre(Autres)[[2]])) %>% 
      kable_styling("striped", full_width = F)
```

```{r det MA plus Autres, echo=FALSE}
det2 <-  table_obs_pre(MA)[[2]] + table_obs_pre(Autres)[[2]]

kable(mise_en_table(detenus, det2)) %>% 
      kable_styling("striped", full_width = F)

x13det <- x13(detenus, spec_TC)
x13MA <- x13(MA, spec_TC)
x13Autres <- x13(Autres, spec_TC)

df2 <- sum_mod_plt(list(x13MA, x13Autres),
                  x13det, 30,
                  "Moyenne des Forecasts condamnés plus prévenus",
                  "Détenus")
ggplot(data = df2, aes(x = date, y = fcst, color = group)) +
      geom_line() +
      geom_line() +
      labs(x = "Evolution mensuelle", y = "Nombre de détenus") +
      scale_x_date(date_labels = "%Y-%m-%d", date_breaks = "4 month") +      
      theme(axis.text.x = element_text(angle = 305, vjust = 0.5)) +
      geom_ribbon( aes (ymin = fcst - stderr_fcst, ymax = fcst + stderr_fcst), alpha = 0.2)
```

## Troisième décomposition par DISP

```{r det decomposition disp, echo=FALSE}
det3 <- table_obs_pre(DISP_BORDEAUX)[[2]] +
  table_obs_pre(DISP_DIJON)[[2]] +
  table_obs_pre(DISP_LILLE)[[2]] +
  table_obs_pre(DISP_LYON)[[2]] +
  table_obs_pre(DISP_MARSEILLE)[[2]] +
  table_obs_pre(DISP_PARIS)[[2]] +
  table_obs_pre(DISP_RENNES)[[2]] +
  table_obs_pre(DISP_STRASBOURG)[[2]] +
  table_obs_pre(DISP_TOULOUSE)[[2]] +
  table_obs_pre(DSPOM)[[2]]
  
kable(mise_en_table(detenus, det3)) %>% 
      kable_styling("striped", full_width = F)

```
```{r graph, echo=FALSE}

pre <- 


obs<- c(tail(table_obs_pre(detenus)[[1]]$final$series[,1], 3), rep(NA,24))

pre <- c(rep(NA,3), table_obs_pre(detenus)[[1]]$regarima$forecast)[1:27]
pre_cond_prev <- c(rep(NA,3), table_obs_pre(condamnes)[[1]]$regarima$forecast +
           table_obs_pre(prevenus)[[1]]$regarima$forecast)[1:27]
pre_MA_Autres <- c(rep(NA,3), table_obs_pre(MA)[[1]]$regarima$forecast +
           table_obs_pre(Autres)[[1]]$regarima$forecast)[1:27]
pre_DISP <- c(rep(NA,3), table_obs_pre(DISP_BORDEAUX)[[1]]$regarima$forecast +
           table_obs_pre(DISP_DIJON)[[1]]$regarima$forecast +
           table_obs_pre(DISP_LILLE)[[1]]$regarima$forecast +
           table_obs_pre(DISP_LYON)[[1]]$regarima$forecast +
           table_obs_pre(DISP_MARSEILLE)[[1]]$regarima$forecast +
           table_obs_pre(DISP_PARIS)[[1]]$regarima$forecast +
           table_obs_pre(DISP_RENNES)[[1]]$regarima$forecast +
           table_obs_pre(DISP_STRASBOURG)[[1]]$regarima$forecast +
           table_obs_pre(DISP_TOULOUSE)[[1]]$regarima$forecast +
           table_obs_pre(DSPOM)[[1]]$regarima$forecast)[1:27]

s <- max(mens_aggreg$dt_mois)
s <- s %m-% months(2)
ld <- s %m+% months(2 + 24)
date <- seq(s, ld, by = "month")
df <-data.frame(date,
            obs,
            pre,
            pre_cond_prev,
            pre_MA_Autres,
            pre_DISP)

colnames(df) <- c("Date", "Observations", "Prévision détenus", "Prévisions décomposition Condamnés/Prévenus",
                  "Prévisions MA/Autres", "Prévisions DISP")
df

esquisse::esquisser()
```

